【裁判字號】    89,訴,2055
【裁判日期】    891110
【裁判案由】    債務人異議之訴
【裁判全文】
臺灣高雄地方法院民事判決  八十九年度訴字第二○五五號
    原      告  乙○○
    被      告  甲○○
右當事人間第三人異議之訴事件，本院判決如左：
    主    文
本院八十九年度執字第二○二七九號清償票款強制執行事件，就原告所有坐落高雄市
三民區○○段第○○二六地號土地，及其地上建物即門牌為高雄市○○區○○路八十
六巷九號加強磚造二層樓房所有權全部及其附屬建物，所為之強制執行程序，應予撤
銷。
訴訟費用由被告負擔。
    事    實
甲、原告方面：
一、聲明：如主文所示。
二、陳述：
    原告之父即被繼承人顏清忠於民國八十八年八月二十三日死亡後，其第一順位繼
    承人顏富旺即於同年十一月五日，依民法第一千一百五十四條第一項之規定，向
    臺灣雲林地方法院呈報限定繼承，並依法為公示催告在案，而原告既同為顏清忠
    之第一順位繼承人，依同上法第一千一百五十四條第二項之規定，原告即視為同
    為限定繼承人。茲所謂限定繼承之繼承人，僅就被繼承人之債務，負以遺產為限
    度之物之有限責任，而就被繼承人之債務為執行時，限定繼承人僅就遺產之執行
    居於債務人之地位，如債權人就限定繼承人之固有財產聲請強制執行，應認限定
    繼承人為強制執行法第十五條之第三人，得提起第三人異議之訴，請求撤銷強制
    執行程序。從而，被繼承人之債權人即被告甲○○就原告所有、坐落於高雄市○
    ○區○○段第○○二六地號土地，及其地上建物即門牌為高雄市○○區○○路八
    十六巷九號加強磚造二層樓房所有權全部及其附屬建物之固有財產，聲請本院以
    八十九年度執字第二○二七九號強制執行並查封在案，原告自得提起第三人異議
    之訴，請求撤銷該強制執行程序。
三、證據：提出臺灣雲林地方法院八十八年度繼字第四四五號民事裁定書、繼承系統
    表、土地登記謄本、建物登記謄本、房屋稅繳款書、分割繼承協議書、財產登記
    清冊為證。
乙、被告方面：
一、聲明：
  (一)原告之訴駁回。
  (二)訴訟費用由原告負擔。
二、陳述：
    被繼承人顏清忠於生前積欠被告新台幣（下同）五十六萬元之票款未為清償，原
    告雖因同為顏清忠之繼承人顏富旺主張限定繼承，依法即同為限定繼承人，惟按
    繼承人自繼承開始時，除本法另有規定外，承受被繼承人財產上之一切權利、義
    務，此並無待繼承人之主張；且繼承人對於被繼承人之債務，負連帶責任；是原
    告就被繼承人顏清忠之遺產既無拋棄繼承，自應對被繼承人之債權人即被告負債
    務清償之責。是被告聲請本院以八十九年度執字第二○二七九號強制執行非屬限
    定繼承之遺產即原告之固有財產，即屬有理。
三、提出繼承系統表、戶籍謄本、遺產清冊、建物登記謄本影本各一份、本票影本三
    紙及土地登記謄本四份為證。
丙、本院依職權調閱臺灣雲林地方法院八十八年度繼字第四四五號卷、本院八十九年
    度執字第二○二七九號強制執行全卷。
    理    由
一、本件原告主張：因被繼承人顏清忠之繼承人顏富旺主張限定繼承，並已向臺灣雲
    林地方法院呈報之，是同為繼承人之原告依法亦同為限定繼承人，而僅就被繼承
    人所負之債務，負以遺產為限度之物之有限責任，故被告本於被繼承人債權人之
    地位，聲請本院就非屬限定繼承之遺產即原告之固有財產為強制執行，原告自得
    依法提起第三人異議之訴，請求撤銷該強制執行程序等語。被告則以原告雖為被
    繼承人顏清忠之限定繼承人，惟其既無拋棄繼承，仍應就顏清忠積欠被告之債務
    負清償之責，是被告聲請本院強制執行非屬限定繼承之遺產即原告之固有財產，
    即屬有據等語置辯。
二、經查：被繼承人顏清忠於八十六年三月十一日簽發面額為五十六萬元、受款人為
    被告甲○○之見票即付之本票一紙予被告，惟顏清忠卻未給付該票據債務，被告
    遂據以聲請臺灣雲林地方法院以八十七年度票字第一二四七號民事裁定顏清忠應
    給付被告上開金額及其法定遲延利息；嗣顏清忠於八十八年八月二十三日死亡後
    ，被告即向臺灣雲林地方法院聲請對顏清忠之繼承人為強制執行，臺灣雲林地方
    法院並於八十九年六月七日因債務人無財產可供執行，而以雲院任民執戊決字第
    八十九－三四九六號發給被告債權憑證。另顏清忠死亡後，其財產上之一切權利
    義務則由其妻顏黃明珠、長女顏春梅、長子乙○○、次女顏春子、參女顏春桂、
    參子顏富旺繼承，顏富旺復於八十八年十一月五日就顏清忠之遺產主張限定繼承
    ，並開具遺產清冊呈報於臺灣雲林地方法院；而被告則於八十九年六月十三日，
    就非屬限定繼承之財產、即原告乙○○於七十七年六月二十二日，以買賣方式取
    得之坐落高雄市○○區○○段第○○二六地號土地，及其地上建物即門牌為高雄
    市○○區○○路八十六巷九號加強磚造二層樓房所有權全部及其附屬建物之固有
    財產，聲請本院以八十九年度執字第二○二七九號為強制執行程序並已查封在案
    等情，經本院審認臺灣雲林地方法院八十八年度繼字第四四五號全卷、本院八十
    九年度執字第二○二七九號強制執行全卷無誤，兩造對此復不為爭執，另有繼承
    系統表、土地登記謄本、建物登記謄本、房屋稅繳款書、財產登記清冊等影本附
    卷可證，堪信為真實。
三、按繼承，因被繼承人死亡而開始；繼承人自繼承開始時，除本法另有規定外，承
    受被繼承人財產上之一切權利、義務；繼承人得限定以因繼承所得之遺產，償還
    被繼承人之債務；繼承人有數人，其中一人主張為前項限定之繼承時，其他繼承
    人視為同為限定之繼承，此為民法第一千一百四十七條、第一千一百四十八條本
    文、第一千一百五十四條第一項、第二項定有明文。是可知繼承人雖應就被繼承
    人所遺留之所有權利、義務皆加以承受，惟若繼承人主張限定繼承後，其固有財
    產即與繼承財產分離，即限定繼承人對被繼承人之債務，僅負有限責任，此與單
    純承認之繼承人所負之無限責任有別，故繼承債權人自不得對限定繼承人之固有
    財產為強制執行。是若繼承債權人竟聲請法院對限定繼承人之固有財產為執行時
    ，該繼承人即得依強制執行法第十五條之規定，提起第三人異議之訴，以資救濟
    。
四、復查，顏清忠之繼承人顏富旺既主張限定繼承並依法呈報於法院，揆諸上開規定
    ，同為繼承人之原告，即視為同為限定繼承人。故原告主張被告聲請本院以原告
    固有之財產為強制執行，原告即據以提起第三人異議之訴，即屬合法，合先敘明
    。另查，自卷附之遺產登記清冊觀之，顏清忠僅遺留坐落於雲林縣虎尾鎮之四筆
    土地及一棟建物，故原告對於顏清忠所負之債務，僅就該土地及建物負物之有限
    責任；而系爭坐落於高雄市○○區○○段第○○二六地號土地，及其地上建物即
    門牌為高雄市○○區○○路八十六巷九號加強磚造二層樓房所有權全部及其附屬
    建物，既為原告之固有財產而非屬限定繼承遺產，已如上述，衡諸前揭規定，身
    為繼承債權人之被告自不得對該財產聲請強制執行。從而，被告聲請本院以八十
    九年度執字第二○二七九號強制執行原告上開之固有財產，即屬無據。是原告本
    於第三人之地位，依強制執行法第十五條之規定，提起第三人異議之訴，請求本
    院撤銷上開強制執行程序，洵屬有據，應予准許。
五、綜上所述：原告之訴為有理由，依民事訴訟法第七十八條，判決如主文。
中      華      民      國    八十九    年      十一      月    十    日
                              臺灣高雄地方法院民事第二庭
~B法      官  林靜梅
右為正本係照原本作成。
如不服本判決，應於送達後廿日內，向本院提出上訴狀並表明上訴理由，如於本
判決宣示後送達前提起上訴者，應於判決送達後十日內補提上訴理由書（須附繕本）
。
中      華      民      國    八十九    年      十一      月      十    日
~B法院書記官  陳國榮


司法院資訊處製作；財團法人民間司法改革基金會備份。
